【裁判字號】    96,訴,9076
【裁判日期】    970424
【裁判案由】    侵權行為損害賠償
【裁判全文】
臺灣臺北地方法院民事判決              96年度訴字第9076號
原      告    戊○○
訴訟代理人    丁○○
              林明珠律師
被      告    甲○○
兼上1人
法定代理人    丙○○
              乙○○
上  1  人
訴訟代理人    丙○○
上列當事人間請求侵權行為損害賠償事件，本院於民國97年4月3
日言詞辯論終結，判決如下：
    主  文
被告應連帶給付原告新臺幣捌拾捌萬參仟貳佰捌拾貳元，及自民
國九十六年八月十日起至清償日止，按年息百分之五計算之利息
。
原告其餘之訴駁回。
訴訟費用由被告連帶負擔十分之八，餘由原告負擔。
本判決原告勝訴部分，於原告以新臺幣貳拾玖萬伍仟元或同額之
華南商業銀行南門分行無記名可轉讓定期存單為被告供擔保後，
得假執行。但被告如以新臺幣捌拾捌萬參仟貳佰捌拾貳元為原供
擔保後，得免為假執行。
原告其餘假執行之聲請駁回。
    事實及理由
壹、程序方面：
    按訴狀送達後，原告不得將原訴變更或追加他訴，但擴張或
    減縮應受判決事項之聲明者，不在此限，民事訴訟法第255
    條第1項第3款定有明文。本件原告起訴時原係請求：「被告
    應連帶給付原告新臺幣（下同）104萬5714元，及自起訴狀
    繕本送達之翌日起至清償日止，按年息5％計算之利息」，
    嗣於民國97年1月3日具狀變更訴之聲明為：「被告應連帶給
    付原告104萬3532元，及自起訴狀繕本送達之翌日起至清償
    日止，按年息5％計算之利息」，係屬減縮應受判決事項之
    聲明，揆諸前開規定，核無不合，應予准許。
貳、實體方面：
一、原告起訴主張：
  （一）被告甲○○（79年12月1日生，為限制行為能力人）於
        96年4月16日13時30分許，騎乘車號A2E-527號普通重型
        機車，行經臺北市○○○路與羅斯福路1段交岔路口之
        行人穿越道時，本應注意車前狀況，並隨時採取必要之
        安全措施，且遇有行人穿越時應暫停讓行人先行通過，
        依當時情形並無不能注意之情事，仍疏未注意車前狀況
        採取必要安全措施，適原告欲穿越羅斯福路，由西往東
        方向步行於該交岔路口之行人穿越道上，被告甲○○因
        疏於注意而撞擊原告，致原告倒地，受有腦出血、肺炎
        、視力受損及牙齒掉落數顆等傷害，而被告丙○○、乙○○係被告甲○○之法定代理人，依法自應負連帶賠償
        責任，為此，爰依民法第184條第1項前段、第187條第1
        項、第191條之2前段、第193條第1項及第195條第1項規
        定，訴請被告甲○○、丙○○、乙○○連帶負侵權行為
        損害賠償責任等語。並聲明：(一)被告甲○○、丙○○、
        乙○○應連帶給付原告104萬3532元，及自起訴狀繕本
        送達之翌日起至清償日止，按年息5％計算之利息。(二)
        願提供現金或華南商業銀行南門分行無記名可轉讓定期
        存單為擔保，請准宣告假執行。
  （二）原告請求損害賠償之金額為：
      1.醫療費用11萬9504元：原告於事發後陸續至國立臺灣大
        學醫學院附設醫院（下稱臺大醫院）、郵政總局郵政醫
        院、三軍總醫院接受治療，已支出醫療費用11萬9504元
        。
      2.增加生活費用27萬3394元：原告因本件事故住院治療，
        住院期間支出看護費3萬9900元，出院後無法自理生活
        ，行動不便，以輪椅代步，須僱請看護照料生活起居，
        經行政院勞工委員會核准聘僱印尼籍家庭看護工1名，
        而該名外籍看護工入境前，均由原告子女輪流看護，此
        部分親情看護，仍得比照外籍勞工之薪資請求賠償，每
        月支出看護工之費用為2萬0722元，即自96年6月9日出
        院時起至97年3月31日止之看護費合計20萬1694元（計
        算式：【20722元X（9+22/30）=201694元】，預估需看
        護3年，自97年4月1日起之看護費，保留請求權），另
        原告受傷後行動不便，因而購買電動床1具，費用為3萬
        1800元，總計原告增加生活上支出之費用為27萬3394元
        （計算式：39900+201694+31800=273394元）。
      3.慰撫金65萬0634元：原告於本件事故發生前，身體硬朗
        ，尚就讀於社區大學，經常至中正紀念堂運動，詎因本
        件事故致受有腦出血、肺炎、視力減損及牙齒掉落數顆
        等傷害，住院期間接受繁複之治療檢查，出院後行動不
        便，以輪椅代步，日常生活起居均需他人照料，目前以
        鼻胃管餵食，起床側翻身坐起時，無力支撐坐於床沿，
        須他人協助，下床時常站立不穩，如廁時無法保持平衡
        ，須他人協助穿脫褲子，復因插管治療，造成咽喉反射
        之傷害，吞口水、進食時常會嗆到，精神至為痛苦，爰
        請求65萬0634元之慰撫金以彌補精神上之創傷。
二、被告則均以：不爭執被告甲○○有過失，但無法負擔賠償等
    語置辯。並聲明：(一)原告之訴及假執行之聲請均駁回。(二)如
    受不利之判決，願供擔保請准宣告免為假執行。
三、得心證之理由：
  （一）按汽車行駛時，駕駛人應隨時注意車前狀況，並採取必
        要之安全措施；汽車行近行人穿越道前，應減速慢行，
        遇有行人穿越時，無論有無交通警察指揮或號誌指示，
        均應讓行人先行通過，道路交通安全規則第94條第3項
        及第103條分別定有明文。經查，原告主張被告甲○○
        於96年4月16日13時30分許，騎乘車號A2E-527號普通重
        型機車，行經臺北市○○○路與羅斯福路1段交岔路口
        之行人穿越道時，疏未注意車前狀況採取必要安全措施
        ，適原告欲穿越羅斯福路，由西往東方向步行於該交岔
        路口之行人穿越道上，被告甲○○因疏於注意而撞擊原
        告，致原告倒地，受有腦出血、肺炎、視力受損及牙齒
        掉落數顆等傷害之事實，業據其提出臺北市政府警察局
        交通警察大隊道路交通事故初步分析研判表、現場圖、
        道路交通事故補充資料表、談話紀錄表、調查報告表、
        臺大醫院診斷證明書各乙份及照片13幀為證（見本院臺
        北簡易庭96年度北調字第730號卷第8至37頁），且為被
        告甲○○所不爭執，並有臺北市車輛行車事故鑑定委員
        會鑑定意見書乙份附卷可稽（見本院卷第97至99頁），
        本院復依職權調閱偵查及少年事件審理卷宗查明屬實（
        見本院卷第78至95頁），自堪信為真實，是依前開規定
        ，被告甲○○駕車業已違反道路交通安全規則，故其就
        本件事故之發生確有過失甚明。
  （二）次按因故意或過失，不法侵害他人之權利者，負損害賠
        償責任；限制行為能力人，不法侵害他人之權利者，以
        行為時有識別能力為限，與其法定代理人連帶負損害賠
        償責任；汽車、機車或其他非依軌道行駛之動力車輛，
        在使用中加損害於他人者，駕駛人應賠償因此所生之損
        害；不法侵害他人之身體或健康者，對於被害人因此喪
        失或減少勞動能力或增加生活上之需要時，應負損害賠
        償責任，民法第184條第1項前段、第187條第1項、第19
        1條之2前段、第193條第1項、分別定有明文。本件被告
        甲○○因前揭未注意車前狀況及行近行人穿越道前，未
        暫停讓行人先行通過之過失，致原告受有上述傷害，被
        告甲○○之過失行為與原告之損害間，顯有相當因果關
        係，原告自得請求被告甲○○負損害賠償之責，又被告
        甲○○係79年12月1日生，為限制行為能力人，被告丙○○、乙○○為其法定代理人，有戶籍謄本可佐（見本
        院臺北簡易庭96年度北調字第730號卷第12、13頁），
        揆諸前開規定，被告丙○○、乙○○自應與被告甲○○
        連帶對原告負侵權行為損害賠償之責。
  （三）茲就原告請求賠償之金額，分述如下：
      1.醫療費用部分：
        按全民健康保險法第82條規定：「保險對象因發生保險
        事故，而對第三人有損害賠償請求權者，本保險之保險
        人於提供醫療給付後，得依下列規定，代位行使損害賠
        償請求權：一汽車交通事故：向強制汽車責任保險保險
        人請求」，準此，全民健康保險之被保險人因汽車交通
        事故，經全民健康保險提供醫療給付者，全民健康保險
        之保險人自得向強制汽車責任保險之保險人代位請求該
        項給付。又依強制汽車責任保險法第32條規定：「保險
        人依本法規定所為之保險給付，視為被保險人損害賠償
        金額之一部分；保險人受賠償請求時，得扣除之」。是
        以，全民健康保險保險人得對汽車強制責任險保險人請
        求之範圍內，全民健康保險之被保險人對於加害人之損
        害賠償請求權亦因而喪失，應由全民健康保險之保險人
        代位向強制汽車責任險之保險人請求之，故原告提出醫
        療費收據中屬全民健康保險局提供之醫療給付應予扣除
        。經查，原告主張其因本件事故支出醫療費用共計11萬
        9504元，業據其提出醫療費用收據為證（見本院臺北簡
        易庭96年度北調字第730號卷第15至19頁、本院卷第38
        至65頁），其上所載原告實際支出之金額合計11萬9504
        元，且為被告等所不爭執，核均屬醫療上之必要費用，
        應予准許。
      2.增加生活上之需要部分：
      (1)按因親屬受傷，而由親屬代為照顧被害人之起居，固係
        基於親情，但親屬看護所付出之勞力，並非不能評價為
        金錢，只因兩者身份關係密切而免除支付義務，此種親
        屬基於身份關係之恩惠，自不能加惠於加害人。故由親
        屬看護時，雖無現實看護費之支付，但應衡量及比照僱
        用職業護士看護情形，認被害人受有相當於看護費之損
        害，得向加害人請求賠償，較符公平正義原則（最高法
        院88年度臺上字第1827號判決參照）。本件原告主張其
        受傷後住院期間看護費用為3萬9900元，自96年6月9日
        出院時起至97年3月31日止之看護費用，以外籍看護工
        每月薪資2萬0722元計算，合計20萬1694元乙節，業據
        其提出收據、行政院勞工委員會函、全民健康保險投保
        單位成立通知書、薪資表等件為憑（見本院臺北簡易庭
        96 年度北調字第730號卷第20頁、本院卷第74至77頁）
        ，且為被告等所不爭執，而經本院向臺大醫院函詢原告
        因本件事故受傷需否看護及須時多久等節，該院函覆略
        以：原告於住院期間應須有看護照顧，出院後亦須有2
        個月之看護照顧等語，有該院97年3月18日校附醫秘字
        第0970001769號函在卷可稽（見本院卷第108-2頁），
        是原告請求住院期間看護費用3萬9900元，及自96年6月
        9日出院時起至同年8月8日止，依外籍看護工每月薪資
        2萬0722元計算之看護費用4萬1444元（計算式：20722X
        2=41444元），合計8萬1344元（計算式：39900+41444=
        81344元）部分，尚屬合理，應予准許，至逾此部分之
        請求，尚乏依據，不應准許。
      (2)原告另主張其因本件事故，行動不便，需購買電動床1
        具，費用為3萬1800元等語，業據其提出收據乙紙為證
        （見本院卷第37頁），且為被告等所不爭執，本院復審
        酌上開臺大醫院回函稱：原告於出院時，雖意識清醒，
        惟記憶退化，步態不穩，需雙人扶持才可下床行走，係
        採鼻胃管灌食等語，認原告此部分支出，核屬生活上所
        必要，自應予准許。
      3.慰撫金部分：
        按不法侵害他人之身體、健康者，被害人雖非財產上之
        損害，亦得請求賠償相當之金額，民法第195條第1項定
        有明文。又不法侵害他人之人格權，被害人受有非財產
        上損害，請求加害人賠償相當金額之慰撫金時，法院對
        於慰撫金之量定，應斟酌實際加害情形所造成之影響、
        被害人痛苦之程度、兩造之身分、地位、經濟情形及其
        他各種狀況，以核定相當之數額（最高法院47年臺上字
        第1221號、51年臺上字第223號判例參照）。本院審酌
        原告係13年1月8日生，本件事故發生時已退休，名下有
        1筆不動產（卷附個人基本資料及稅務電子閘門財產所
        得調件明細表參照），因本件車禍受有腦出血、肺炎、
        視力受損及牙齒掉落數顆等傷害，依前開臺大醫院回函
        所示，原告於事發當天因頭部外傷併顱內出血住進該院
        神經外科病房，於96年4月23日因併發嚴重肺炎轉入加
        護病房，同年5月7日因無法脫離呼吸器改轉呼吸加護病
        房，同年5月15日轉回神經外科病房，接受呼吸與復健
        治療，同年6月9日出院，於出院時雖意識清楚，但記憶
        退化，步態不穩需雙人扶持才可行走，係採鼻胃管餵食
        ，於同年8月移除鼻胃管，堪認身心受創極為嚴重；被
        告甲○○年僅17歲，名下無動產或不動產，僅有1筆投
        資，金額為22萬5000元；被告乙○○係46年5月29日生
        ，名下有11筆不動產及1筆投資，投資金額為75萬元；
        被告丙○○係42年9月9日生，名下有1筆投資，金額為
        1200萬元，有稅務電子閘門財產所得調件明細表及戶籍
        謄本在卷可參（見本院卷第7、22至24、29頁、本院臺
        北簡易庭96年度北調字第730號卷第12、13頁）等一切
        情狀，認原告請求慰撫金65萬0634元尚屬合理，應予准
        許。
四、按給付無確定期限者，債務人於債權人得請求給付時，經其
    催告而未為給付，自受催告時起，負遲延責任；其經債權人
    起訴而送達訴狀，或依督促程序送達支付命令，或為其他相
    類之行為者，與催告有同一之效力；遲延之債務，以支付金
    錢為標的者，債權人得請求依法定利率計算之遲延利息；應
    付利息之債務，其利率未經約定，亦無法律可據者，週年利
    率為5％，民法第229條第2項、第233條第1項前段及第203條
    分別定有明文。次按以身體被傷害而請求金錢賠償者，固不
    得依民法第213條第2項請求就該金錢加給利息，惟侵權行為
    人支付該金錢遲延時，被害人非不得依民法第233條第1項規
    定請求法定利息（最高法院70年臺上字第689號判例參照）
    。準此，原告依侵權行為法律關係請求被告甲○○、丙○○
    、乙○○連帶給付88萬3282元（計算式：119504+81344+318
    00+650634=883282元），及自起訴狀繕本送達之翌日即96年
    8月10日起至清償日止，按年息5％計算之利息，核無不合，
    應予准許，逾此部分之請求，為無理由，應予駁回。
五、假執行之宣告：
    兩造均陳明願供擔保，聲請宣告假執行或免為假執行，關於
    原告勝訴部分，經核均無不合，爰分別酌定相當擔保金額准
    許之，至原告敗訴部分，其假執行之聲請，已失所附麗，應
    併予駁回，附此敘明。
六、本件事證已臻明確，兩造其餘攻擊防禦方法及舉證，核與判
    決結果無影響，茲不再一一論述，併此敘明。
七、據上論結，本件原告之訴為一部有理由、一部無理由，依民
    事訴訟法第79條、第390條第2項、第392條，判決如主文。
中    華    民    國    97    年    4     月    24    日
                  民事第二庭    法  官  鍾素鳳
以上正本係照原本作成。
如對本判決上訴，須於判決送達後20日內向本院提出上訴狀。
中    華    民    國    97    年    4     月    24    日
                                書記官  林玗倩


司法院資訊處製作；財團法人民間司法改革基金會備份。
